臺灣高等法院臺中分院刑事判決　　　　 96年度上易字第449號
上　訴　人　臺灣臺中地方法院檢察署檢察官
被　　　告　甲○○
上列上訴人因被告詐欺案件，不服臺灣臺中地方法院95年度易字
第2458號中華民國95年12月29日第一審判決（起訴案號：臺灣臺
中地方法院檢察署95年度偵字第16494號，併辦案號：臺灣臺中
地方法院檢察署96年度偵字第2040號、2063號)，提起上訴，本
院判決如下：
        主  文
原判決撤銷。
甲○○幫助共同意圖為自己不法之所有，以詐術使人將本人之物
交付，處有期徒刑壹年肆月。緩刑年，並向指定之公益團體、
地方自治團體或社區提供壹佰陸拾小時之義務勞務，緩刑期間付
保護管束。
        事   實
一、甲○○預見將自己帳戶、存摺、提款卡併同密碼交予他人使
    用，該人及其他詐騙集團成員可能持之作為詐騙取財之匯款
    工具，以之收取贓款、掩飾犯行，竟基於幫助渠等詐欺取財
    之不確定故意，於民國 (下同)九十五年六月間某日在台中
    市○○路，以新台幣 (下同)五千元之代價將所有之台中商
    業銀行南陽分行000000000000號帳戶之存摺、提款卡 (連同
    密碼 )，租與真實姓名年籍不詳綽號虎哥之成年男子，嗣於
    九十五年七月十二日上午十一時許，由綽號虎哥所屬詐騙集
    團不詳姓名之成年男子打電話向丁○○佯稱：妳在新光三越
    百貨被盜刷六萬九千八百元，要丁○○將錢匯去金管局監管
    帳戶，致丁○○不疑有詐，於同日下午三時許匯款九十三萬
    元至上開台中商業銀行南陽分行000000000000號帳戶，次日
    早上該不詳姓名之成員又打電話要丁○○再匯一次，丁○○
    於當日上午再匯二百九十二萬元至上開000000000000號帳戶
    ，該詐欺集團旋於九十五年七月十二日至十四日間將該款領
    盡。綽號虎哥所屬詐騙集團再於九十五年七月十四日下午三
    時十五分許，由集團成年女子自稱「李滿枝」，撥打電話予
    丙○○，向其訛稱：「我是中央存款保險公司營業主任李滿
    枝，妳存放於臺灣銀行中山分行內之存款，已為同銀行南門
    分行之襄理王清文、行員李正達等盜領，須趕快將錢轉匯到
    甲○○檢察官設於臺中商業銀行南陽分行帳號000000000000
    號帳戶內，才不會被盜領，又如果匯款時，有銀行人員追問
    ，就回答說是要買房子。」等語，及「妳所匯入之甲○○檢
    察官帳戶存摺，會在九十五年七月十七日上午十一時，送去
    給妳」等語，並留下門號0000000000號、0000000000號行動
    電話號碼，供丙○○與之聯絡使用，致丙○○不疑有詐，依
    上開指示，旋即搭計程車趕赴設於台北市中山區○○○路○
    段一五0號臺灣銀行中山分行，將其寄存於該分行之存款新
    臺幣二百四十萬元，轉匯至上開臺中商業銀行南陽分行0000
    00000000號帳戶內，綽號虎哥所屬詐騙集團旋於同日以自動
    櫃員機轉帳之方式接續提領一百零一萬九千元。嗣於九十五
    年七月十七日日下午五時許，丙○○因久候前揭甲○○之帳
    戶存摺不至，內心著急不已，乃撥打上開「李滿枝」所留之
    行動電話質問「李滿枝」，惟「李滿枝」卻告以：妳須將另
    二銀行存摺內之款項，亦如數匯入前揭甲○○之帳戶後，我
    才會一次將前揭甲○○之帳戶存摺送過去等語，丙○○始知
    受騙，隨即於九十五年七月十七日晚上八時二十分許，向台
    北市政府警察局大同分局報警求援，該局即通報前揭甲○○
    之帳戶為詐騙警示帳戶。綽號虎哥之集團因遺失甲○○上開
    000000000000帳戶之提款卡，要甲○○於補辦提款卡前先提
    領000000000000帳戶內之六十二萬元，並交付帳戶之存摺與
    甲○○，由甲○○於九十五年七月二十日上午九時二十分許
    ，至臺中縣豐原市○○○路三三八號臺中商業銀行豐原分行
    ，提領帳戶內之六十二萬元時，為臺中商業銀行豐原分行行
    員廖茂盛發覺報警當場逮獲，並扣得甲○○所有供虎哥犯罪
    集團所用之存摺一本，臺中商業銀行豐原分行並於九十五年
    七月二十一日將未被提領之一百三十八萬一千七百六十八元
    匯還丙○○。
二、案經丙○○訴由臺北市政府警察局大同分局函轉臺中縣警察
    局豐原分局報請臺灣臺中地方法院檢察署檢察官偵查起訴及
    移送併辦。
      理  由
一、上開犯罪事實迭據被告甲○○於偵查、審理中坦承不諱，核
    與被害人丁○○、丙○○於警訊中所述 (被告於本院審理時
    對丁○○、丙○○之陳述並無異議，本院審酌丁○○、丙○○警訊所述被詐情節並無不當，自得採酌 )及卷附郵政跨行
    匯款申請書影本、台灣銀行匯出匯款回條聯影本、臺中商業
    銀行南陽分行000000000000號帳戶交易明細影本、受理詐騙
    帳戶通報警示影本、臺北市政府警察局大同分局受理刑事案
    件報案三聯單影本所載相符，並有臺中商業銀行南陽分行00
    0000000000號帳戶存摺一本及取款條一張扣案可資佐證，被
    告自白與事實相符，應可採信。按刑法上之故意，分直接故
    意（確定故意）與間接故意（不確定故意），「行為人對於
    構成犯罪之事實，明知並有意使其發生者」為直接故意，「
    行為人對於構成犯罪之事實，預見其發生而其發生並不違背
    其本意者」為間接故意。又幫助犯之成立，以行為人主觀上
    認識被幫助者正欲從事犯罪或係正在從事犯罪，且該犯罪有
    既遂之可能，而其行為足以幫助他人實現構成要件者，即具
    有幫助故意，並不以行為人確知被幫助者係犯何罪名為必要
    。再金融帳戶為個人理財之工具，申請開設金融帳戶並無任
    何特殊之限制，一般民眾皆能自由申請開戶，並得同時在不
    同金融機構申請多數存款帳戶使用，依常人之經驗，如有使
    用帳戶之必要，自以使用本人或可信賴之親友之帳戶最方便
    、安全，若非意圖使用他人帳戶從事不法用途，規避查緝，
    自無使用他人帳戶之理，將帳戶租與無信任之人，易致他人
    以該帳戶作為不法犯罪所得匯款之用，況近年來詐欺取財之
    犯罪類型層出不窮，該等犯罪多數均係利用人頭帳戶作為出
    入帳戶，並經媒體廣為披載，被告係已成年且具有相當智識
    ，對於該姓名年籍不詳綽號虎哥之成年男子取得其上開台中
    商業銀行南陽分行000000000000號帳戶，將供作為實施詐欺
    取財之犯行應可預見，竟於收取上述代價後乃交付，嗣虎哥
    所屬之犯罪集團即持之供向丁○○、丙○○詐欺取財匯款使
    用，自不違背被告之本意。又被告交付上開帳戶之存摺、提
    款卡及密碼，既非詐欺取財罪之構成要件行為，復查無任何
    證據足證被告與該姓名年籍不詳綽號虎哥之詐欺集團間有何
    犯意聯絡，堪認被告僅係幫助犯詐欺罪，至被告嗣後應虎哥
    之要求於補辦提款卡先持存摺提領六十二萬元之行為，並非
    構成要件之行為，因被害人之被詐之款早已匯入該帳戶，並
    由虎哥所屬之集團以被告交付之提款卡由自動櫃員機轉帳、
    提領。綜上所述，本件事證明確，被告犯行應堪認定。
二、綽號虎哥之成年男子於取得被告提供之上開台中商業銀行南
    陽分行000000000000號帳戶後，即由其所屬已成年不詳姓名
    之詐欺集團成員共同基於詐欺取財之犯意，向被害人丁○○
    、丙○○詐欺取財，核渠等所為係犯刑法第三百三十九條第
    一項之詐欺取財罪，渠等間有犯意聯絡及行為分擔為，為共
    同正犯。被告所為，係犯刑法第三十條第一項、第三百三十
    九條第一項之幫助詐欺取財罪。依同法第三十條第二項規定
    減輕其刑。台灣台中地方法院檢察署檢察官併案之九十六年
    度偵字第二０四０、二０六三號案與起訴案件係同一案件，
    本院自應併予審理。原審予以論罪科刑固非無見，惟查原審
    認被告與與綽號「虎哥」之成年男子、及自稱「李滿枝」之
    成年女子間，有犯意聯絡及行為分擔，為共同正犯，尚有未
    洽，另原審漏未就被告幫助綽號虎哥所屬之詐欺集團向丁○○詐欺部分審理，亦有未洽，檢察官以漏未就被告幫助綽號
    虎哥所屬之詐欺集團向丁○○詐欺部分審理未洽為由上訴，
    有理由，應本院將原審判決撤銷改判，爰審酌被告犯罪之動
    機、目的、手段及出租上開帳戶之存摺、提款卡 (連同密碼
    )與綽號虎哥者，幫助虎哥及自稱李滿枝之成年女子向丁○○、丙○○詐欺匯款使用，被告出租所得雖不多，然被害人
    丁○○、丙○○所受損害不輕，暨被告犯罪後坦承犯行，嗣
    並與丙○○達成和解，賠償丙○○二十萬元，丙○○並表示
    宥恕 (見卷附丙○○陳報狀)，因經濟情況不佳而無法再賠
    償丁○○等一切情狀，量處如主文第二項所示之刑。又被告
    未曾因故意犯罪受有期徒刑以上刑之宣告，有臺灣高等法院
    被告前案紀錄表在卷可稽，犯後坦承犯行，深表悔意，並與
    丙○○達成和解，賠償其二十萬，丙○○並表示宥恕，因經
    濟情況不佳始未能賠償丁○○損害，被告之前業經原審裁定
    羈押，經此偵、審、羈押 (原審羈押五十日)之教訓，當知
    所警惕，信無再犯之虞，本院認本件宣告之刑以暫不執行為
    適當，併予宣告緩刑三年，並同時宣告於緩刑期間內，向指
    定之公益團體、地方自治團體或社區，提供160小時之義務
    勞務，並依刑法第93條第1項第2款之規定，諭知其應於緩刑
    期間付保護管束，期被告於義務勞務過程及保護管束期間，
    確切明瞭其行為所造成之損害，並培養正確法治觀念。至於
    被告究應向何公益團體、地方自治團體或社區提供義務勞務
    ，屬執行之問題，應由執行檢察官斟酌全案情節及各公益團
    體、地方自治團體或社區之需求，妥為指定，併予敘明。扣
    案之存摺並非違禁物，爰不予宣告沒收。
三、據上論斷，應依刑事訴訟法第369條第1項前段、第364條、
    第299條第1項前段、刑法第30條第2項、第339條第1項、第
    74條第1項第1款、第2項第5款、第93條第1項第2款、刑法施
    行法第1條之1第1項、第2項，判決如主文。
    本案經檢察官乙○○到庭執行職務。
中　　華　　民　　國　　96　　年　　5　　月　　3  　　日
            刑事第九庭    審判長法　官　陳　筱　珮
                                法　官  余　仕　明
                                法　官  康　應　龍
上列正本證明與原本無異。
不得上訴。
                                書記官　姚　錫　鈞
中　　華　　民　　國　　96　　年　　5 　　月　　7 　　日
